【裁判字號】    95,交訴,26
【裁判日期】    951229
【裁判案由】    過失致死
【裁判全文】
臺灣臺東地方法院刑事判決              95年度交訴字第26號
公  訴  人  臺灣臺東地方法院檢察署檢察官
被      告  丙○○
                    （另案於臺灣臺東監獄岩灣分監執行中）
上列被告因公共危險等案件，經檢察官提起公訴（95年度偵字第
2534、2535、2536號），嗣因被告就被訴事實為有罪之陳述，本
院告知被告簡式審判程序之旨，並聽取當事人之意見後，裁定改
由受命法官獨任依簡式審判程序進行，判決如下：
    主  文
丙○○連續駕駛動力交通工具肇事，致人受傷而逃逸，累犯，處
有期徒刑捌月；又因過失致人於死，處有期徒刑柒月；應執行有
期徒刑壹年貳月。
    事  實
一、丙○○於民國94年間因公共危險案件，經臺灣桃園地方法院
    判處有期徒刑2月確定，於95年1月17日易科罰金執行完畢。
二、丙○○詎不知悔改，明知自己無駕駛執照及飲用酒類後，不
    得駕駛動力交通工具上路，於95年3月12日下午3時許，在桃
    園縣平鎮市○○○○○路口之田園卡拉OK飲用啤酒3 瓶後，
    丙○○竟於酒後駕駛車牌號碼V6-8599 號返家（酒後駕車部
    分未經酒精測試，尚無法認定其酒精濃度），嗣於同日下午
    5 時55分許，丙○○駕駛上開自小客車沿桃園縣平鎮市○○
    路往龍岡方向行經該路428 號前，其本應注意車前狀況，隨
    時採取必要之安全措施，行車速度，依速限標誌或標線之規
    定，無速限標誌或標線者，行車時速不得超過50公里，而依
    當時天候雨、夜間有照明、路面潮濕、無缺陷、無障礙物、
    視距良好等一切情狀，其並無不能注意之情事，竟疏未注意
    及此，且因飲酒後，駕駛動力交通工具之操控力、注意力業
    已降低，無法專心注意，而以行車時速60多公里，不慎衝撞
    穿越道路之行人洪敏智，致洪敏智受有顱骨骨折、蜘蛛膜下
    腔出血、顏面骨骨折併視神經受損、左側脛腓骨骨折之傷害
    。詎丙○○在發現肇事後未對洪敏智進行任何救助措施，且
    未向警察機關報告，竟為逃避責任，旋即駕車逃離現場，於
    行經桃園縣平鎮市○○路163 號前，復衝撞行人謝燕萍，致
    謝燕萍倒地後右手拇指受傷（過失傷害部分未據告訴），丙
    ○○為逃避責任，又駕車逃離現場，並將上開自小客車棄置
    在桃園縣蘆竹鄉○○街○ 段18巷。洪敏智嗣經送醫治療多次
    後，仍因前開傷勢導致顱內出血，仍延至同年4月12日下午4
    時35分許不治死亡。嗣經警循線查獲，始悉上情。
三、案經洪敏智之配偶甲○○訴由桃園縣政府警察局平鎮分局報
    請臺灣桃園地方法院檢察署呈請臺灣高等法院檢察署檢察長
    令轉臺灣臺東地方法院檢察署檢察官偵查起訴。
    理  由
一、按本件被告丙○○所犯，係刑法第185條之4之肇事逃逸罪、
    同法第276條第1項之過失致死罪，為死刑、無期徒刑、最輕
    本刑為3 年以上有期徒刑以外之罪，其於準備程序就前揭被
    訴事實為有罪之陳述，經法官告知簡式審判程序之旨，並聽
    取其與公訴人之意見後，本院認無不得或不宜改依簡式審判
    程序進行之處，爰依刑事訴訟法第273條之1第1 項，裁定本
    件由受命法官獨任進行簡式審判程序，合先敘明。
二、認定犯罪事實所根據之證據及理由：
（一）被告丙○○就前揭事實迭次於警詢、偵查及本院準備程序
      中坦承不諱，
（二）證人即告訴人甲○○於警詢之證述。
（三）證人謝燕萍於警詢之證述。
（四）本件車禍情況，另有照片20張、道路交通事故現場圖、道
      路交通事故調查報告表（一）、（二）各1紙等可稽。
（五）又按汽（機）車行駛時駕駛人應注意車前狀況，隨時保持
      必要安全措施、行車速度，依速限標誌或標線之規定，無
      速限標誌或標線者，行車時速不得超過50公里，汽車駕駛
      人飲用酒類或其他類似物後，其吐氣所含酒精成份超過每
      公升0.25毫克者，不得駕車，道路交通安全規則第94條第
      3項、第93條第1項第1款及第114條第2 款分別定有明文。
      被告駕駛汽車自應注意上述道路交通安全規定，且依卷附
      道路交通事故調查報告表顯示，肇事時當時天候雨，夜間
      有照明，路面潮濕無缺陷，無障礙物，視距良好，並無不
      能注意之情狀，被告竟疏不注意車前狀況，隨時保持必要
      之安全措施，反而超速行駛，以致肇事，其有過失已甚明
      顯。
（六）相驗照片10幀、勘驗筆錄1 份、臺灣臺南地方法院檢察署
      驗斷書1份及相驗屍體證明書1份，足證本件被害人洪敏智
      於上述時間、地點，因本件車禍死亡之事實。則被告之過
      失行為與被害人死亡間，顯有相當因果關係。
（七）由上述各節參互佐證，被告上開自白，核與事實相符，應
      堪採信。本件事證明確，被告犯行堪以認定，應予依法論
      科。
三、論罪科刑之理由
（一）被告行為後，刑法於94年2月2日修正公布，於95年7月1日
      施行。按行為後法律有變更者，適用行為時之法律，但行
      為後之法律有利於行為人者，適用最有利於行為人之法律
      ，現行刑法第2條第1 項訂有明文。此條規定乃與刑法第1
      條罪刑法定主義契合，而貫徹法律禁止溯及既往原則，係
      規範行為後法律變更所生新舊法律比較適用之準據法，是
      刑法第2條本身雖經修正，但刑法第2條既屬適用法律之準
      據法，本身尚無比較新舊法之問題，應一律適用裁判時之
      現行刑法第2 條規定以決定適用之刑罰法律，合先敘明。
      又以本次刑法修正之比較新舊法，應就罪刑有關之共犯、
      未遂犯、想像競合犯、牽連犯、連續犯、結合犯，以及累
      犯加重、自首減輕暨其他法定加減原因（如身分加減）與
      加減例等一切情形，綜其全部罪刑之結果而為比較，最高
      法院95年度第8次刑事庭會議決議可資參照。經查：
    1.刑法第33條第5 款有關罰金之最低數額部分，刑法分則編
      各罪所定罰金之貨幣單位原為銀元，修正前刑法第33條第
      5款規定：「罰金：（銀元）1元以上」，而銀元與新臺幣
      間之折算，依現行法規所定貨幣單位折算新臺幣條例規定
      ，以銀元1 元折算新臺幣3元；修正後刑法第33條第5款則
      規定：「罰金：新臺幣1000元以上，以百元計算之」；經
      比較修正前、後之規定，修正後刑法第33條第5 款所定罰
      金之最低數額，較之修正前提高，自以修正前刑法第33條
      第5款之規定有利於被告。
    2.罰金刑之貨幣單位及提高倍數部分：按修正刑法係自95年
      7月l日起施行，在此之前，刑法分別編有關罰金刑之貨幣
      單位係銀元；且依刑法分則編應處罰金者，應適用罰金罰
      鍰提高標準條例第l條、第4條之規定；亦即應按各該具體
      條文制定或修正之時間先後，定其提高之倍數。惟被告行
      為後，刑法施行法增訂第l之l條，於95年6 月14日經總統
      公布，並自同年7月l日起施行；該條規定: 「中華民國94
      年l月7日刑法修正施行後，刑法分則編所定罰金之貨幣單
      位為新臺幣。94年l月7日刑法修正時，刑法分則編未修正
      之條文定有罰金者，自94年l月7日刑法修正施行後，就其
      所定數額提高為30倍。但72年6 月26日至94年l月7日新增
      或修正之條文，就其所定數額提高為3倍」。亦即自95年7
      月l 日起，刑法分則編所定罰金之貨幣單位，由原來之銀
      元改為新臺幣；且94年l月7日刑法修正時，刑法分則編未
      修正之條文定有罰金者，自95年7月l日起，有關罰金之數
      額提高為30倍。本案被告係犯刑法第276條第1項之罪，該
      罪自24年7月l日施行後即未再修正，依增訂刑法施行法第
      l之l條之規定，其罰金以新臺幣為單位，數額應提高30倍
      。此與修正前之罰金以銀元為單位，且適用罰金罰鍰提高
      標準條例之結果應提高10倍，而新臺幣與銀元之比例為1
      ：3 ，換算結果亦為30倍者，並無不同。揭櫫刑法施行法
      規範內容，本即包括規範刑法修正條文施行後所產生新舊
      法如何適用之問題，刑法施行法關於準據法有特別規定者
      ，自應優先於刑法總則第2 條規定而為適用，而刑法施行
      法第1條之1既增訂於刑法施行法之規範體系內，並非增訂
      於刑法總則編內，再參照刑法施行法第1條之1之立法理由
      ，即修正條文說明亦謂「考量新修正之刑法施行後，不再
      適用『現行法規所定貨幣單位折算新臺幣條例』，為使罰
      金數額趨於一致，避免衍生新舊法比較適用問題，以緩和
      實務適用法律之衝擊，爰於不變動罰金數額之前提下，規
      定第2 項如上」等語，依該條之立法目的，顯係基於解決
      新舊法比較適用所衍生問題而增訂該條規定以茲適用，則
      依體系解釋及目的解釋，刑法施行法第1條之1係新修正刑
      法第2條之特別規定，而應優先適用。
    3.刑法第56條連續犯之規定，業經公布刪除，則被告連續肇
      事逃逸之犯行，因行為後新法業已刪除連續犯之規定，此
      刪除雖非犯罪構成要件之變更，但顯已影響行為人刑罰之
      法律效果，自屬法律有變更，依新法第2條第1項規定，比
      較新、舊法結果，仍應適用較有利於被告之行為時法律即
      舊法論以連續犯。
    4.修正後刑法第47條第1 項規定：「受徒刑之執行完畢，或
      一部之執行而赦免後，5 年以內故意再犯有期徒刑以上之
      罪者，為累犯，加重本刑至二分之一。」；行為時刑法第
      47條規定：「受有期徒刑之執行完畢，或受無期徒刑或有
      期徒刑一部之執行而赦免後，5 年以內再犯有期徒刑以上
      之罪者，為累犯，加重本刑至二分之一。」依被告行為時
      刑法第47條之規定，被告所犯肇事逃逸及過失致人於死罪
      均構成累犯，而依修正後刑法第47條第1 項規定，被告所
      犯過失致人於死罪非故意犯不構成累犯，比較新舊法，所
      犯肇事逃逸應依刑法第2條第1項前段之規定適用行為時法
      即舊法之規定，所犯過失致人於死部分則應適用修正後之
      刑法較有利於被告。
    6.綜上，揆諸前開決議，綜合被告全部罪刑之結果而為比較
      及刑法第2條第1項之規定，被告肇事逃逸部分，應適用修
      正前刑法之規定，過失致人於死部分，應適用修正後刑法
      之規定。
（二）核被告所為，係犯刑法第185條之4駕駛動力交通工具肇事
      致人受傷而逃逸罪、同法第276條第1項之過失致人於死罪
      。
（三）被告先後肇事逃逸，時間緊接，所犯構成要件相同，顯係
      基於同一之概括犯意所為，為連續犯，應依修正前刑法第
      56條之規定，論以一罪，並加重其刑。被告就所犯上開二
      罪間，其犯意各別，行為互殊，所犯罪名不同，應予分論
      併罰。
（四）按汽車駕駛人，無駕駛執照駕車、酒醉駕車、吸食毒品或
      迷幻藥駕車、行駛人行道或行經行人穿越道不依規定讓行
      人優先通行，因而致人受傷或死亡，依法應負刑事責任者
      ，加重其刑至2 分之1，道路交通管理處罰條例第86條第1
      項定有明文。本件被告前因交通違規，經主管機關於92年
      3 月28日吊銷駕駛執照，迄未再行考領之事實，業據被告
      自承在卷，且有公路監理電子閘門證號查詢汽車駕駛人1
      紙附卷足稽，其駕駛執照既經註銷，於未另行考領駕駛執
      照前駕駛自用小客車，自屬無駕駛執照駕車，應依道路交
      通管理處罰條例第86條第1 項就過失致人於死部分，加重
      其刑。又酒醉駕車，因而致人受傷，應依前開規定，加重
      其刑，而道路交通管理處罰條例第86條第1 項雖列舉數種
      加重其刑之事由，行為人僅符合其一即須加重其刑，如有
      數種加重事由，僅得依法加重其刑1 次，不得依違規事由
      種類遞予加重其刑，附此敘明。
（五）被告有如犯罪事實欄所載之前科及受刑紀錄，有臺灣高等
      法院被告全國前案紀錄表1 份在卷可考，其於徒刑執行完
      畢後，5 年以內再犯本件有期徒刑以上之罪，應依修正前
      之刑法第47條，就肇事逃逸部分論以累犯，並遞加重其刑
      。
（六）爰審酌被告之品性、智識程度、生活狀況、肇事後不思救
      助被害人洪敏智、謝燕萍，反逃逸離去，陷被害人於求援
      無著及求償無門之危險，兼衡諸被害人洪敏智因而死亡、
      被害人謝燕萍所受之前開傷害程度尚非重大，且未與告訴
      人甲○○達成和解，惟犯罪後坦承犯行等一切情狀，分別
      量處如主文所示之刑。又修正前刑法第51條第5 款規定：
      「宣告多數有期徒刑者，於各刑中之最長期以上，各刑合
      併之刑期以下，定其刑期。但不得逾20年」，修正後該條
      款則規定：「宣告多數有期徒刑者，於各刑中之最長期以
      上，各刑合併之刑期以下，定其刑期。但不得逾30年」，
      比較結果，修正前之規定顯較有利於被告，應適用修正前
      刑法第51條第5 款定其應執行刑。
四、應適用之法條：
（一）刑事訴訟法第299條第1項前段、第273條之1第1項。
（二）刑法第2條第1項、修正前第56條、第185條之4、第276條
      第1項、修正前（下同）第47條、第51條第5款。
（三）道路交通管理處罰條例第86條第1項。
（四）刑法施行法第1條之1第1項、第2項前段。
本案經檢察官乙○○到庭執行職務。
中    華    民    國    95    年    12    月    29     日
                  交通法庭    法  官  陳君鳳
以上正本證明與原本無異。
如不服本判決，應於判決送達後10日內向本院提出上訴狀（須附
繕本）。「切勿逕送上級法院」
                                書記官   洪月甚
中    華    民    國    95    年    12    月    29    日
附錄本案論罪科刑法條全文：
刑法第185條之4：
駕駛動力交通工具肇事，致人死傷而逃逸者，處6月以上5年以下
有期徒刑。
刑法第276條
因過失致人於死者，處2年以下有期徒刑、拘役或2千元以下罰金
。
從事業務之人，因業務上之過失犯前項之罪者，處 5年以下有期
徒刑或拘役，得併科3千元以下罰金。


司法院資訊處製作；財團法人民間司法改革基金會備份。
